臺灣臺南地方法院民事裁定　　　　　　　 95年度抗字第145號
再抗告人　乙○○
相 對 人　上海商業儲蓄銀行股份有限公司
法定代理人　丙○○
代　理　人　甲○○
上列再抗告人與相對人間本票裁定強制執行事件，對於96年1月
31日本院第二審裁定，提起抗告，本院裁定如下：
    主  文
再抗告駁回。
再抗告程序費用新臺幣壹仟元由抗告人負擔。
    理  由
一、本件再抗告意旨略以：按債務免除者係債權人向債務人免除
    其債務之單獨行為，於其免除之意思表示達到債務人時，即
    生免除之效力，無待於債務人之承諾，或另與債務人為免除
    之協議約定，最高法院90年度台上字第185號判決可資參照
    ，本件再抗告人係主張再抗告人離職時，尚綠環境工程股份
    有限公司（下稱尚綠公司）已免除再抗告人所負之保證責任
    ，此乃債務免除之單獨行為，依上開最高法院之見解，免除
    之意思表示達到再抗告人時，即生免除之效力，無待於債務
    人之承諾，更無須票據權利人之承認，此與民法第755條係
    以債權人允許為要件有所不同，原裁定未察，竟認本件尚綠
    公司債務免除再抗告人責任，尚需票據權利人之承認，方生
    效力，據此駁回再抗告人所提之抗告，原裁定所適用之法規
    顯有錯誤，為此提起再抗告，請求廢棄本院第二審裁定，更
    為適法之裁定等語。
二、按除非訟事件法第45條第1項、第2項之情形外，對於抗告法
    院之裁定再為抗告，僅得以其適用法規顯有錯誤為理由，並
    經原法院之許可者為限。前項許可，以原裁定所涉及之法律
    見解具有原則上重要性者為限。民事訴訟法第436條之3第3
    項、第4項及第436條之6之規定，於第3項之抗告準用之；非
    訟事件法第45條第3項、第4項及第5項定有明文。次按民事
    訴訟法第436條之3第1項之上訴或抗告，為裁判之原法院認
    為應行許可者，應添具意見書，敘明合於前項規定之理由，
    逕將卷宗送最高法院；認為不應許可者，應以裁定駁回其上
    訴或抗告；民事訴訟法第436條之3第3項規定甚明。所謂適
    用法規顯有錯誤，係指原第二審法院裁定就其取捨證據所確
    定之事實適用法規顯有錯誤而言（最高法院93年台抗字429
    號裁定參照）。所謂原則上之重要性，係指該訴訟事件所涉
    及之法律問題意義重大而有加以闡釋之必要而言。再按債權
    之讓免，須由債權人表示意思，若第三人代債權人為之，苟
    非本於債權人之授權行為，或經其為明示或默示之追認，不
    能生效（最高法院19年上字第915號判例可資參照）；又按
    本票執票人向本票發票人行使追索權時，得聲請法院裁定後
    強制執行，票據法第123條定有明文。本票執票人聲請法院
    裁定許可對發票人強制執行係屬非訟事件程序，以審查強制
    執行許可與否，並無確定實體上法律關係存否之效力，如發
    票人就票據債務之存否有爭執時，應由發票人提起確認之訴
    ，以資解決（最高法院56年台抗字第714號、57年台抗字第7
    6號判例可資參照）。
三、經查：再抗告人主張其離職時，尚綠公司已免除再抗告人所
    負之保證責任云云，惟本件票據權利人即債權人係相對人，
    並非尚綠公司，揆諸上開判例意旨，尚綠公司縱有承諾免除
    再抗告人之責任，然未經票據權利人即相對人之承認，對相
    對人不生效力，且再抗告人所辯核屬實體法上之爭執，非本
    件非訟程序所得加以審究，應由再抗告人另行提起確認之訴
    以資解決，其抗告為無理由，應予駁回，已於原裁定略以說
    明在案，再抗告人再執同一理由提起本件再抗告，核與適用
    法規是否顯有錯誤無涉，更未涉及法律意義重大而有加以闡
    釋之必要，自與上開提起再抗告要件不符，因認其再抗告不
    應許可，應予駁回。至再抗告人倘仍不服本裁定，非訟事件
    法第45條雖未明定再抗告之法院，但參照同法第55條第3項
    之規定，自得逕向台灣高等法院台南分院再為抗告，併此敘
    明。
四、又「依法應由關係人負擔費用者，法院裁定命關係人負擔時
    ，應一併確定其數額」、「前項費用之負擔有相對人者，準
    用民事訴訟法有關訴訟費用之規定」，非訟事件法第24條第
    1項及同法第21條第2項分別定有明文。本件再抗告業經駁回
    在案，依上開法條規定，本院應予確定訴訟費用額。茲因，
    再抗告人提起本件再抗告，除繳納抗告費新台幣（下同）1,
    000元外，未有其餘訴訟費用之支出。是以，本件再抗告人
    應負擔之訴訟費用額確定為1,000元。
五、依非訟事件法第46條、第21條第2項、第24條第1項，民事訴
    訟法第495條之1第1項、第444條第1項前段、第78條，裁定
    如主文。
中　　華　　民　　國　　96　　年　　11　　月　　5 　　日
                  民事第一庭    審判長法　官　翁金緞
                                      法　官　陳淑卿
                                      法　官　黃瑪玲
上為正本係照原本作成。
如對本裁定抗告，須於裁定送達後10日內向本院提出抗告狀（須
附繕本），並應繳納抗告費新台幣1,000元，由本院送交台灣高
等法院台南分院。
中　　華　　民　　國　　96　　年　　11　　月　　5 　　日
                                      書記官　陳著振
